【裁判字號】    89,訴,781
【裁判日期】    900108
【裁判案由】    清償債務
【裁判全文】
臺灣桃園地方法院民事判決  八十九年度訴字第七八一號
    原      告  乙○○
    訴訟代理人  陳家驊律師
    被      告  甲○○      住.
右當事人間請求清償債務事件，本院判決如左：
    主    文
被告應給付原告新台幣貳佰零玖萬元，及自民國八十九年七月二十一日起至清償日止
，按年息百分之五計算之利息。
訴訟費用由被告負擔。
本判決於原告以新台幣陸拾玖萬陸仟元為被告供擔保後，得假執行。
    事    實
甲、原告方面：
  一、聲明：除假執行供擔保金額外，如主文所示。
  二、陳述：
  (一)緣民國八十三年四月十三日原告與被告及訴外人呂學進、曾栩鈿、郭逸龍、洪
      添財等共六人共同出資購買坐落桃園縣桃園市○路段一七四０之四八地號等共
      九筆土地，六人共同簽有「投資股份認證書」，而後提供該等土地與廣泰興建
      設公司簽約合建地上拾層，地下貳層之南華街鎮南街口金融保險大樓以為投資
      ，原告投資額占該投資總額百分之五，投資金額新台幣 (下同)二百七十七萬
      五千元。後來原告之投資股份由被告甲○○以五百萬元承購合併，被告並簽發
      兩張百額各為二百五十萬元之支票付予原告，但其中一張帳號二五七－八號、
      支票號碼A0000000號、到期日八十四年十二月卅一日、面額二百五十
      萬元之支票經提示，卻因「拒絕往來戶」而退票。退票後，經原告一再催討，
      被告乃交付訴外人林正用所簽發之支票面額一百十六萬元以為一部份之給付，
      然被告尚欠一百三十四萬元未給付予原告（即二百五十萬元－一百十六萬元＝
      一百三十四萬元），又因被告支票退票已太久，另補貼九個月利息四十五萬元
      ，總計被告共尚欠原告一百七十九萬元（即一百三十四萬元＋四十五萬元＝一
      百七十九萬元）之買賣股份價金未給付。
  (二)又原告於八十四年間向被告購買桃園縣蘆竹鄉大竹圍五六三號房屋一棟，但被
      告卻拖延至八十六年十二月十八日始交屋完畢，為此被告乃補貼原告三十萬元
      ，作為遲延交屋之補償費用。
  (三)綜上，被告共積欠原告二百零九萬元之買賣股份價金及房屋補償費尚未清償，
      屢經原告催討，迄未清償，爰依買賣之法律關係訴請被告給付二百零九萬元之
      買賣價金及自起訴繕本送達翌日起至清償日止之法定利息。
  三、證據：提出借據影本二份、投資股份認證書影本一份、金融保險大樓開發計劃
      影本一份、支票影本一紙、調解聲請狀影本一份、本院囑託查封登記函影本一
      份為證。
乙、被告方面：
  一、聲明：駁回原告之訴。
  二、陳述：對於原告主張被告尚欠原告一百七十九萬元之買賣股份價金未給付，及
      被告補貼原告三十萬元作為遲延交屋之補償費用亦未給付等事實，並不爭執，
      但抗辯上開債務原告已同意向訴外人林正用求償，係因原告自己遲延向林正用
      請求，以致於林正用嗣後無法清償原告，係不可歸責於被告云云。
    理      由
一、本件原告主張被告尚欠原告一百七十九萬元之買賣股份價金未給付，及被告補貼
    原告三十萬元作為遲延交屋之補償費用亦未給付等事實，業據提出借據影本二份
    、投資股份認證書影本一份、金融保險大樓開發計劃影本一份、支票影本一紙、
    調解聲請狀影本一份、本院囑託查封登記函影本一份為證，且為被告所不爭執，
    堪信為真實。
二、按「契約當事人之一方，約定由第三人對於他方為給付者，於第三人不為給付時
    ，應負損害賠償責任。」民法第二百六十八條定有明文。本件被告雖抗辯上開債
    務原告已同意向訴外人林正用求償，係因原告自己遲延向林正用請求，以致於林
    正用嗣後無法清償原告云云。惟查，觀之卷附被告所書立之借據二份，其上均記
    載：被告尚欠原告一百七十九萬元之買賣股份價金由訴外人林正用暫付及被告補
    貼原告三十萬元由訴外人林正用處扣除等語，而上開借據二份係被告單方出具予
    原告收執，且未通知訴外人林正用，是並非係訴外人林正用與原告訂立之債務承
    擔契約，僅能認係上開民法第二百六十八條之第三人負擔契約，現今第三人即訴
    外人林正用已無法給付原告系爭之二百零九萬元之事實，為兩造所不爭執，核諸
    上開民法第二百六十八條規定，被告自應負損害賠償責任，即被告對於原告仍應
    負責清償原先積欠之債務，故被告所辯，尚不足採信。
三、從而，原告依據買賣之法律關係訴請被告給付二百零九萬元之買賣價金及自本件
    起訴繕本送達翌日即八十九年七月二十一日起至清償日止之法定利息，為有理由
    ，應予准許。
四、原告陳明願供擔保，請求宣告假執行，經核並無不合，爰酌定相當擔保金額准許
    之。
五、據上論結，原告之訴為有理由，依民事訴訟法第七十八條、第三百九十條第二項
    ，判決如主文。
中      華      民      國    九十      年      一      月      八      日
                                    臺灣桃園地方法院民事第一庭
~B法      官  黃漢權
右為正本係照原本作成
如對本判決上訴須於判決送達後二十日內向本院提出上訴狀
中      華      民      國    九十      年      一      月      九      日
~B法院書記官  吳佳美


司法院資訊處製作；財團法人民間司法改革基金會備份。
